ACORDAO-COMPLETO-2383974

ACÓRDÃO DE RELAÇÃO

ACÓRDÃO DE RELAÇÃO 2676/2019 ATA 44/2019 - PLENÁRIO

Acórdão 2676/2019-TCU-Plenário
	Este processo trata de representação apresentada pela empresa Nutri House Alimentos Ltda. - EPP, com pedido de medida cautelar, acerca de possíveis irregularidades no edital do Pregão Eletrônico para Registro de Preços 10/2019, conduzido pelo Comando Logístico do Exército (Colog) , cujo objeto é a aquisição de kits de ração operacional. A representante alega que esse documento contém exigências restritivas ao caráter competitivo, as quais estabelecem condições favoráveis à empresa Cellier Alimentos do Brasil Ltda.
	Considerando que, segundo a representante, as exigências restritivas ao caráter competitivo da licitação referem-se à composição dos kits de ração - os quais, além dos alimentos termoprocessados, contêm "acessórios extremamente peculiares ao uso pelas Forças Armadas" - e à necessidade da apresentação de atestados de fornecimento anterior de, pelo menos, 50% da quantidade exigida para o item licitado, o que demandaria que as licitantes já tivessem fornecido 12.374 kits do grupo 1, 34.492 kits do grupo 2 e 265.746 kits do grupo 3;
	considerando que, ainda de acordo com a Nutri House Alimentos Ltda., a única empresa capaz de atender esses requisitos seria a Cellier Alimentos do Brasil Ltda., a qual "ano após ano, em todas as compras de rações humanas para as Forças Armadas, [é] a única licitante que logra êxito em fornecer o objeto";
	considerando que, em consulta realizada no portal de compras do Governo Federal, constatou-se que apenas duas empresas - Promeal Indústria de Alimentos Ltda. e Cellier Alimentos do Brasil Ltda. - acorreram ao certame e que os grupos 1 e 2 estavam na situação "realizar adjudicação" em favor da citada Cellier Alimentos do Brasil Ltda. e o grupo 3 havia sido adjudicado para essa mesma empresa;
	considerando que, nos estudos preliminares relativos ao Pregão 10/2019, não se estudou se questões como dificuldades logísticas nas entregas e ganhos de escala seriam determinantes para a modelagem empregada no certame;
	considerando que os princípios da transparência dos atos administrativos e da objetividade de julgamento que devem reger as licitações públicas não foram atendidos, pois não restou evidenciado no edital do pregão em tela que a comprovação de qualificação técnica estaria adstrita ao fornecimento de alimentos termoprocessados - e não ao fornecimento dos itens complementares -, o que teria ampliado a competitividade do certame;
	considerando que se identificou que a pesquisa de preços realizada para estabelecimento do orçamento prévio do certame foi frágil, não considerando alternativas de contratação para formar "cesta de preços" oriunda de fontes variadas, mas que, apesar disso, para todos os grupos, as propostas vencedoras apresentaram descontos em relação ao orçamento-base da licitação;
	considerando que, embora haja plausibilidade jurídica no pedido e esteja presente o pressuposto do perigo da demora, necessários para a concessão de medida acautelatória, a existência do perigo na demora reverso revela que a adoção da medida pleiteada representaria prejuízo maior do que aquele advindo de sua não adoção;
	considerando que a apresentação de atestados de fornecimento anterior de, pelo menos, 50% da quantidade exigida para cada item licitado se encontra em consonância com a jurisprudência deste Tribunal, embora esse percentual não deva ser compreendido como impositivo e mereça exame em cada caso concreto a fim de avaliar eventual prejuízo à competitividade; 
	considerando a importância de que o Ministério da Defesa - junto com os Comandos Militares - atente para os riscos decorrentes da perpetuação de licitações cujos editais contenham cláusulas semelhantes às discutidas nestes autos, pois as Forças Armadas poderão vir a ficar reféns de um único fornecedor de kits de ração operacional, o que poderá comprometer a economicidade de futuras aquisições da Administração;
	Os ministros do Tribunal de Contas da União, reunidos em sessão de Plenário, ACORDAM, por unanimidade, de acordo com os pareceres emitidos nos autos e com fundamento nos arts. 113, § 1º, da Lei 8.666/1993, 45 da Lei 8.443/1992, 235 e 237, inciso VII, em conhecer desta representação; em indeferir o pedido de medida cautelar formulado pela representante, por restar caracterizado o perigo da demora reverso; em encaminhar cópia desta deliberação e da instrução à peça 22 ao Comando Logístico do Exército, ao Ministério da Defesa e à representante; e em arquivar os autos.
1.Processo TC-Processo 029.288/2019-3 (REPRESENTAÇÃO) 
       1.1.Classe de Assunto: VII.
       1.2. Representante: Nutri House Alimentos Ltda. - EPP. (CNPJ 19.685.191/0001-09) .
	1.3. Unidade: Comando Logístico do Exército.
	1.4. Relatora: ministra Ana Arraes.
	1.5. Representante do Ministério Público: não atuou.
	1.6. Unidade Técnica: Secretaria de Controle Externo de Aquisições Logísticas (Selog) .
	       1.7. Representação legal: Andrey Werner Gosch (CPF XXX.556.439-XX) .
	1.8. Determinações/Recomendações/Orientações: não há.

Comando Logístico do Exército.

Nutri House Alimentos Ltda. - EPP. (CNPJ 19.685.191/0001-09).

ANA ARRAES

Andrey Werner Gosch (CPF 093.556.439-00).

Não atuou.

REPRESENTAÇÃO (REPR)

Secretaria de Controle Externo de Aquisições Logísticas (Selog).